臺灣彰化地方法院交通事件裁定　　　　 96年度交聲字第215號
原處分機關　　交通部公路總局臺中區監理所彰化監理站
異　議　人
即受處分人　　甲○○
上列異議人即受處分人因違反道路交通管理處罰條例案件，對於
交通部公路總局臺中區監理所彰化監理站民國（下同）96年2月6
日所為之裁決書（彰監四字第裁64－I00000000 號）不服，聲明
異議，本院裁定如下：
    主  文
原處分撤銷。
甲○○不罰。
    理  由
一、按「汽車駕駛人，駕駛汽車經測試檢定酒精濃度超過規定標
    準者，處一萬五千元以上六萬元以下罰鍰，並當場移置保管
    該汽車及吊扣其駕駛執照一年。」為道路交通管理處罰條例
    第35條第1項第1款所明定。另按交通法庭認為聲明異議有理
    由或聲明異議雖無理由而原處分不當或違法者，應以裁定將
    原處分經聲明異議部分撤銷，並自為裁定，道路交通案件處
    理辦法第20條前段亦有明文。
二、次按道路交通管理處罰條例第89條前段規定，「法院受理交
    通事件，準用刑事訴訟法之規定」。依最高法院76年台上字
    第4986號判例意旨，「認定犯罪事實所憑之證據，雖不以直
    接證據為限，間接證據亦包括在內，然而無論直接證據或間
    接證據，其為訴訟上之證明，須於通常一般之人均不致有所
    懷疑，而得確信其為真實之程度者，始得據為有罪之認定，
    倘其證明尚未達到此一程度，而有合理之懷疑存在而無從使
    事實審法院得有罪之確信時，即應由法院為諭知被告無罪之
    判決」。所揭示刑事訴訟法上法院認定事實之最重要原則之
    一，即認定被告有罪，就該有罪事實不能有任何合理懷疑存
    在之原則。於法院審理行為人違反道路交通管理處罰條例案
    件時，亦有其適用。易言之，法院於審理行為人違反道路交
    通管理處罰條例案件，當踐行完畢調查證據之程序後，為事
    實之認定時，如就原處分機關所認定之行為人違規之事實仍
    有合理之訴訟上懷疑，而無法百分之百確信行為人確有該當
    於道路交通管理處罰條例各該處罰條文之構成要件事實時，
    即應依訴訟上之待證事實「倘有懷疑，則從被告之利益作解
    釋」之證據法則，作對行為人有利之認定。
三、聲明異議意旨略以：受處分人於95年11月30日與姚明輝駕駛
    車號ZU-6083自小客車車禍乙案，受處分人為乘客並非駕駛
    人，是原處分顯有違誤，爰依法聲明異議，請求撤銷原處分
    。
四、經查：受處分人於95 年11月30日0時0分許駕駛車牌號碼ZU-
    6083號自用一般小客車，於彰化縣彰化市○○路○段701巷巷
    口前，因駕車發生事故，經警到場處理並測得其呼氣酒精濃
    度達每公升1.02毫克，依法開單舉發，嗣原處分機關依道路
    交通管理處罰條例第35條第1項第1款之規定，裁處受處分人
    罰鍰新臺幣49500元，並吊扣駕駛執照1年。惟受處分人堅決
    否認有上揭違規行為，於異議狀內稱：駕駛人係姚明輝，受
    處分人係乘客，伊未有前揭違規事實等語。經本件舉發員警
    蔡卯生到庭證稱：查證的結果駕駛人是姚明輝，這張罰單開
    錯了等語，此有96年1月30日彰化縣警察局彰警交字第I0000
    0000 號舉發違反道路交通管理事件通知單、受處分人96年2
    月28 日異議狀及本院96年3月22日訊問筆錄、員警蔡卯生庭
    呈之報告書在卷可稽。是當日駕駛車牌號碼XZU-6083號自用
    一般小客車而有違反道路交通管理處罰條例行為之人是否確
    為受處分人甲○○，已非無疑，受處分人辯稱無本案違規行
    為等情應堪信為真實。
五、末按行政法院44年判字第40號判例要旨三所示，行政官署對
    其已為行政行為發覺有違誤之處，而自動更正或撤銷者，並
    非法所不許。又訴願法第58條第1、2項規定，「訴願人應繕
    具訴願書經由原行政處分機關向訴願管轄機關提起訴願。原
    行政處分機關對於前項訴願應先行重新審查原處分是否合法
    妥當，其認訴願為有理由者，得自行撤銷或變更原行政處分
    ，並陳報訴願管轄機關。」其立法目的即在使原行政處分機
    關收受訴願書後，有第一手自行檢討救濟之機會的作用；而
    道路交通案件處理辦法第13條前段規定，「聲明異議，應以
    司法狀紙，敘述異議之理由，提出於原處分機關為之。」上
    開規定相較訴願法第58 條第2項，雖無原處分機關應先行重
    新審查原處分是否合法妥當，其認異議為有理由者，得自行
    撤銷或變更原行政處分之規定，然本於由原處分機關收受訴
    願書及異議狀之法理，上開判例之意旨及司法資源的有限性
    ，原處分機關於收受異議狀之後對其原處分發覺有違誤之處
    ，而自動更正或撤銷者，並非法所不許，以期行政處分之作
    成能達到慎重而正確之結果。
六、綜上所述，本件受處分人既已向原處分機關陳明實際駕駛人
    ，且提出證據舉供參，原處分機關自當本於行政職權查明是
    否確實而為裁罰，如未能審酌及此，即稱無法認定而逕對受
    處分人裁罰，尚有未洽，自應由本院將原處分撤銷，改諭知
    受處分人甲○○不罰，以資適法。
七、至本件違規事實是否應就實際駕駛人為何予以處罰方屬妥適
    ，已逾受處分人異議範圍，非本院所得置喙，應由原處分機
    關交通部公路局臺中區監理所彰化監理站依職權另為適當之
    處分，不受本件聲明異議之影響，併此敘明。
據上論斷，應依道路交通案件處理辦法第20條前段，裁定如主文
。
中　　華　　民　　國　　96　　年　　3 　　月　　30　　日
                  臺灣彰化地方法院交通法庭
                                法  官  姚銘鴻
以上正本證明與原本無異。
如不服本裁定，應於裁定送達後5日內向本院提出抗告狀（須附
繕本）。
中　　華　　民　　國　　96　　年　　3 　　月　　30　　日
                                書記官  郭佳雯
